【裁判字號】    99,易,1132
【裁判日期】    991217
【裁判案由】    業務侵占
【裁判全文】
臺灣彰化地方法院刑事判決              99年度易字第1132號
公  訴  人  臺灣彰化地方法院檢察署檢察官
被      告  謝明輝
上列被告因業務侵占案件，經檢察官提起公訴（99年度偵緝字第
445號），本院判決如下：
    主  文
謝明輝犯如附表示所示之罪，各處如附表所示之刑，應執行有期
徒刑拾月，緩刑肆年。
    事  實
一、謝明輝係御境保全股份有限公司（下稱御境公司）派駐位於
    彰化縣彰化市○○街「歡喜國社區」擔任保全員職務，依御
    境公司之指示負責為御境公司替歡喜國社區公寓之管理員會
    （下稱管委會），向歡喜國社區住戶管理費、停車場清潔費
    及機車停車費等用，係從事業務之人，自95年3月1日起至99
    年2月28日止，在上開社區，利用於如附表所示之時間（依
    例而言，通常收取時間係每期月初），向附表所示之住戶即
    鍾炯陽等人依期收取各如附表所示之費用（即含管理費、停
    車場清潔費及機車停車費等）之際，竟未依規定繳回御境公
    司，陸續將業務上所持有之金額，於各該時、地，予以侵占
    入己，作為家用之補貼，共計新台幣（下同）47萬4200元，
    嗣御境公司查覺帳目有異，謝明輝始償還6萬元，並進而查
    悉上情。
二、案經告訴人御境公司訴由臺灣彰化地方法院檢察署檢察官偵
    查起訴。
    理  由
壹、程序方面：
一、按除被告所犯為死刑、無期徒刑、最輕本刑為3年以上有期
    徒刑之罪或高等法院管轄第一審案件者外，於前條第1項程
    序進行中，被告先就被訴事實為有罪之陳述時，審判長得告
    知被告簡式審判程序之旨，並聽取當事人、代理人、辯護人
    及輔佐人之意見後，裁定進行簡式審判程序；除簡式審程序
    及簡易程序案件外，第一審應行合議審判，刑事訴訟法第27
    3條之1第1項、第284條之1分別定有明文。本件被告等所涉
    係死刑、無期徒刑、最輕本刑為3年以上有期徒刑之罪罪或
    高等法院管轄第一審案件以外之罪，並於本院行準備程序時
    就被訴事實為有罪之陳述，本院合議庭依前揭規定，經評議
    結果，裁定改由1名法官獨任行簡式審判程序，先予敘明。
二、現行刑事訴訟法為保障被告之反對詰問權，排除具有虛偽危
    險性之傳聞證據，以求實體真實之發見，於該法第159 條第
    1項明定被告以外之人於審判外之言詞或書面陳述，除法律
    有規定者外，不得作為證據。本件檢察官及被告於本院準備
    程序及審理程序中，並未就本案卷內證據資料之證據能力提
    出爭執，且迄於言詞辯論終結前，均未主張有刑事訴訟法第
    159條第1項不得為證據之情形，應認均已同意本案卷內之證
    據資料均得作為本案證據，且經本院審酌後，認無不適當之
    情形，是本案卷內之證據均有證據能力，合先敘明。
貳、實體方面：
一、上揭犯罪事實，業據被告謝明輝於偵查時、本院行準備程序
    及審理中，均坦承不諱，且告訴人之代理人蔡慶祥於偵查中
    ，指訴詳實，並有歡喜國95、97、98、99年度管理收費明細
    表、99年歡喜國社區代收管理費明細表及歡喜國96年度謝明
    輝收管理費明細表等附卷可稽，是被告之自白與事實相符，
    應可採信。本件罪證明確，被告謝明輝之犯行，足以認定。
二、核被告謝明輝所為，係犯刑法第336條第2項之業務侵占罪。
    被告對一住戶多次收取管理費，而予以侵占之行為，應僅論
    一罪，因係接續之故。被告所為附表所示多次犯行，時間有
    異、犯意各別，應分論併罰。爰審酌被告之素行、犯罪目的
    、手段、所生之危害暨業與告訴人公司達成調解，獲得原諒
    與其犯罪後坦承犯行，態度良好等一切情狀，各量如主文所
    示之刑，且如附表編號所示1、2、3、4、5、6、7、8、10、
    23、24、34所示之行為，因發生於96年4月24日之前，所犯
    符合中華民國96年罪犯減刑條例規定之減刑條件，該等部分
    應依同條例第2條第1項第3款，減其宣告刑2分之1，另就該
    等罪刑，定應執之刑，以示懲戒。又查被告前未曾因故意犯
    罪受有期徒刑以上刑之宣告（雖於77年間因妨害家庭案，經
    判處有期徒刑4月，緩刑3年確定，但業已緩刑期滿，故刑之
    宣告失其效力），有臺灣高等法院被告前案紀錄表2份附卷
    可憑，渠等因一時失慮致罹刑章，犯罪後坦承犯行，深表悔
    意，經此偵審教訓後，應知警惕而無再犯之虞，本院因認所
    宣告之刑，以暫不執行為適當，爰各依刑法第74條第1項第1
    款規定，併予宣告緩刑4年，以勵自新。
據上論斷，應依刑事訴訟法第273條之1第1項、第299條第1項前
段，刑法第336條第2項、第51條第5款、第74條第1項第1款，中
華民國96年罪犯減刑條例第2條第1項第3款、第7條，刑法施行法
第1條之1，判決如主文。
中    華    民    國    99    年    12    月    17    日
                刑事第三庭    法  官  洪志賢
以上正本證明與原本無異。
如不服本判決應於收受判決後10日內向本院提出上訴書狀，並應
敘述具體理由；其未敘述上訴理由者，應於上訴期間屆滿後20日
內向本院補提理由書（均須按他造當事人之人數附繕本）「切勿
逕送上級法院」。
告訴人或被害人對於判決如有不服具備理由請求檢察官上訴者，
其上訴期間之計算係以檢察官收受判決正本之日期為準。
中    華    民    國    99    年    12    月    17    日
                              書記官  許億先
附錄本案論罪科刑法條全文：
中華民國刑法第336條
（公務公益侵占罪、業務侵占罪）
對於公務上或因公益所持有之物，犯前條第 1 項之罪者，處 1
年以上 7 年以下有期徒刑，得併科 5 千元以下罰金。
對於業務上所持有之物，犯前條第 1 項之罪者，處 6 月以上
5 年以下有期徒刑，得併科 3 千元以下罰金。
前二項之未遂犯罰之。

司法院資訊處製作；財團法人民間司法改革基金會備份。
